最高法院刑事判決　　　　　　　　　 111年度台上字第1606號
上　訴　人　黃元輔




選任辯護人　丘信德律師
上列上訴人因違反毒品危害防制條例等罪案件，不服臺灣高等法
院中華民國110年11月23日第二審判決（110年度上訴字第2517號
，起訴案號：臺灣桃園地方檢察署109年度偵字第33203號），提
起上訴，本院判決如下：
    主  文
上訴駁回。
    理  由
一、刑事訴訟法第377 條規定，上訴於第三審法院，非以判決違
    背法令為理由，不得為之。是提起第三審上訴，應以原判決
    違背法令為理由，係屬法定要件。如果上訴理由書狀並未依
    據卷內訴訟資料，具體指摘原判決不適用何種法則或如何適
    用不當，或所指摘原判決違法情事，顯與法律規定得為第三
    審上訴理由之違法情形，不相適合時，均應認其上訴為不合
    法律上之程式，予以駁回。至原判決有無違法，與上訴是否
    以違法為理由，係屬二事。本件原審審理結果，認定上訴人
    黃元輔有原判決事實欄及其附表（下稱附表）所載轉讓禁藥
    甲基安非他命、單獨或共同販賣第二級毒品甲基安非他命等
    犯行明確，因而撤銷第一審之無罪判決，改判論處上訴人轉
    讓禁藥（即附表編號1 ）、單獨或共同販賣第二級毒品（即
    附表編號2至6）等罪刑，已詳述其認定犯罪事實所憑之心證
    理由。
二、採證認事，係事實審法院之職權，其對證據證明力所為之判
    斷，如未違背經驗法則與論理法則，復已敘述其憑以判斷之
    心證理由，即不能任意指為違法。又事實審採證及事實之認
    定，若係結合數個證據作綜合之判斷者，雖其構成分子之單
    一證據，尚不足以單獨證明全部事實，但如各證據間具有互
    補性或關聯性，事實審法院就該數個證據，經綜合歸納之觀
    察，佐以間接事實及經驗法則，對於事實所為之證明，倘已
    達確信之心證，即不得僅以其中部分單一證據之證明力猶有
    未足，而指摘判決為違法。而若證據之調查已屬充分而達事
    證已臻明確之程度，則事實審就不足以影響判決本旨部分，
    未贅予無益之調查或說明，亦與應調查之證據未予調查或判
    決理由不備之違法有別。而被告之自白，非出於強暴、脅迫
    、利誘、詐欺、疲勞訊問、違法羈押或其他不正之方法，且
    與事實相符者，得為證據。被告或共犯之自白，不得作為有
    罪判決之唯一證據，仍應調查其他必要之證據，以察其是否
    與事實相符。刑事訴訟法第156 條第1項、第2項分別定有明
    文。而上開強暴、脅迫、利誘、詐欺、疲勞訊問、違法羈押
    等不正方法，均係出於偵審機關外顯之違法手段，至於被告
    自白之動機為何，則屬其內心之意思，本有多種可能性，難
    自外部觀察得知，或係為求輕判，或係出於悔悟而和盤托出
    ，均有可能，然若偵審機關無不法取證之情形，即不能執其
    動機而否定自白之任意性；具任意性之自白輔以適格之補強
    證據，自足為不利被告之認定。另所謂補強證據，須與被告
    自白或證人之證述具相當程度之關聯性，且足使一般人對於
    被告自白或證人之證述並無合理之懷疑存在，而得確信其為
    真實，即足當之，並不以證明構成要件之全部事實為必要。
    本件原判決主要依憑證人朱玉懷、陳博鋐、簡文財之證述、
    上訴人於偵訊及第一審之自白，卷附朱玉懷經警採尿送驗之
    濫用藥物檢驗報告等為據，敘明上訴人於民國109年4月底至
    6月10日之間，無償轉讓甲基安非他命予朱玉懷1次，單獨或
    共同販賣甲基安非他命予朱玉懷5 次，事證明確等旨。核其
    論斷，俱有卷存資料可憑，復與經驗法則、論理法則無違。
    上訴理由固指朱玉懷對其與上訴人聯繫之方式是用FACETIME
    或LINE通訊軟體、支付價金方式是用現金抑或匯款等情，前
    後證述並不一致，陳博鋐所證其目擊上訴人與朱玉懷之交易
    時間並不特定，簡文財之證述其僅在場目擊上訴人與朱玉懷
    交易毒品1 次，其餘係聽聞朱玉懷轉述，且與朱玉懷所證價
    金交付方式亦有不符等節，認本件並無補強證據足以佐證上
    訴人之犯行。然原判決業已說明朱玉懷於警詢、偵訊筆錄之
    證詞，關於上訴人於本件犯行之基本事實（即兩人電話通訊
    聯繫後交易並付款部分）前後均屬一致，而陳博鋐所證其於
    109 年5、6月間，在朱玉懷住處目睹上訴人與朱玉懷交易毒
    品2 次，朱玉懷是拿一疊鈔票交易等語，簡文財證述其在朱
    玉懷住處目擊上訴人與朱玉懷交易1次，另1次其到場時，上
    訴人剛與朱玉懷交易完成開門要離開，還有1 次上訴人還在
    場，其問朱玉懷桌上毒品誰的，朱玉懷說是向上訴人拿的等
    語，又上訴人有毒品前科，明知販賣毒品係屬重罪，其於偵
    訊中聽聞朱玉懷、陳博鋐之證述後，不但未有任何反駁，反
    而從原本否認犯行之態度，當場改口自白本件全部犯行，並
    稱不用再與簡文財對質，嗣於第一審準備程序及審判程序，
    上訴人於有辯護人為其辯護之情形下，又數次自白本件全部
    犯行，則上訴人於原審始改口辯稱其因害怕遭判重刑而為自
    白云云，難以採信等情。稽之上訴人於原審辯稱其因為害怕
    被重判故坦承犯行部分，純屬非關自白任意性之動機問題，
    自無從合理懷疑其先前自白之任意性，又陳博鋐證述其目擊
    本件毒品交易之時間、次數、現金付款各節均屬具體，簡文
    財所證內容雖有2次已完成交易，但其中1次係上訴人交易完
    畢剛離開朱玉懷住處，另1 次則是交易完成，毒品還放置在
    朱玉懷室內桌上，而朱玉懷於這2 次均直接告知簡文財其剛
    與上訴人完成毒品交易等情，則陳博鋐、簡文財、朱玉懷之
    證述及上訴人之自白，彼此之間顯具有論理上之重要關聯性
    ，即無上訴理由所稱不具關聯性之情形；至於上訴理由所謂
    朱玉懷、簡文財證述有所不一部分，較之其2 人一致證述之
    交易基本事實，前者乃無礙證述真實性之枝節事項，就原判
    決認陳博鋐、簡文財、朱玉懷之證述均得以補強佐證上訴人
    自白為真之判決結果不生影響，是原判決未贅予敘明此部分
    不一致之證明力判斷如何，即無上訴理由所指判決理由不備
    之違法，亦無其所謂判決違反證據法則及無罪推定原則之可
    言。上訴理由並未依據卷內資料而為具體指摘，難認係適法
    之第三審之上訴理由。
三、綜合前述及其他上訴理由，核係對原審採證、認事職權之適
    法行使，徒憑己見，任意指為違法，不合於首揭法定之第三
    審上訴要件，其上訴違背法律上程式，應予駁回。
四、依刑事訴訟法第395條前段，作成本判決。
中    華    民    國   111    年    3     月    31    日
                  刑事第三庭審判長法  官  徐  昌  錦  
                                  法  官  周  政  達  
                                  法  官  林  海  祥  
                                  法  官  江  翠  萍  
                                  法  官  侯  廷  昌  
本件正本證明與原本無異
                                  書記官
中    華    民    國   111    年    4     月    7     日